臺灣臺中地方法院民事判決　九十一年度簡上字第九四號
　　上　訴　人　　甲○○
　　兼訴訟代理人　丙○○
　　被上訴人　　　乙○○
右當事人間請求給付票款事件，上訴人對於中華民國九十年十月二十九日本院台中簡
易庭九十年度中簡字第二九六三號第一審判決提起上訴，本院判決如左：
    主  　文
原判決命上訴人丙○○連帶給付部分，及該部分假執行之宣告並命上訴人丙○○負擔
訴訟費用之裁判均廢棄。
右廢棄部分，被上訴人在第一審之訴駁回。
其餘上訴駁回。
第二審訴訟費用由上訴人甲○○負擔。
    事  　實
甲、上訴人方面：
  一、聲明：（一）原判決廢棄。（二）駁回被上訴人在第一審之訴。
  二、陳述：除與原審判決書所載者相同茲予引用外，補稱：
  （一）按「票據債務人不得以自己與發票人或執票人之前手間所存之抗辯之事由對
        抗執票人。但執票人取得票據出於惡意者，不在此限」，票據法第十條定有
        明文。又「合夥財產不足清償合夥之債務時，各合夥人對於不足之額，連帶
        負其責任」則為民法第六百八十一條所明定；而「合夥財產不足清償合夥之
        債務時，依民法第六百八十一條之規定，各合夥人對於不足之額雖連帶負其
        責任，但合夥之債權人為合夥人中之一人時，自己亦為連帶債務人中一人，
        其對於合夥之債權與其所負之連帶債務已因混同而消滅，依民法第二百七十
        四條之規定，他合夥人亦同免其責任，故該合夥人對於他合夥人僅得依民法
        第二百八十一條、第二百八十二條之規定，行使其求償權，不得更行請求連
        帶清償」，亦為最高法院二十九年上字第一一０五號著有判例。查被上訴人
        與上訴人及訴外人王連煌均為原設於台中市○○路○段五二二號之「富山日
        本料理店」之合夥人，為被上訴人迭次坦承之事實，被上訴人亦承認合夥之
        「富山日本料理店」向其借款新台幣（下同）五百六十萬六千二百元，即以
        系爭由上訴人甲○○簽發之兩紙支票而言，其中票號ＡＢ0000000號
        、面額七十萬元之支票，係被上訴人借款予合夥之「富山日本料理店」，用
        以支付員工薪水之用；其中票號ＡＢ0000000號、面額四十五萬元支
        票，則係被上訴人借款予合夥之「富山日本料理店」，用以支付廠商貨款之
        用，均係合夥所負之債務，並非上訴人所負債務。乃被上訴人竟以其於借款
        予合夥之「富山日本料理店」時要求上訴人甲○○簽發，上訴人丙○○背書
        而交付予其收執資為付款憑據之支票，在合夥未清算前，即謂上訴人欠其債
        務，依前述規定及判例，被上訴人之請求自非有理由。且被上訴人取得票據
        ，既非因上訴人借款而簽發，而係為合夥事業之借款債務而交付被上訴人，
        則被上訴人更屬惡意取得，上訴人自得以票據原因事實對抗被上訴人所為請
        求給付票款之主張。
  （二）次按「就他人之財產或營業概括承受其資產及負債者，因對於債權人為承受
        之通知或公告，而生承擔債務之效力」，為民法第三百零五條第一項所明定
        。查被上訴人既自承上訴人已將合夥之「富山日本料理店」營業轉讓予訴外
        人邱瑞輝「概括承受」，而認邱瑞輝應對合夥之「富山日本料理店」積欠被
        上訴人之五百六十萬六千二百元負清償責任，則因上訴人並非退夥，故「富
        山日本料理店」之合夥人厥為被上訴人及邱瑞輝兩人，合夥之「富山日本料
        理店」債務亦應由被上訴人與邱瑞輝二人負清償之責。且被上訴人亦以邱瑞
        輝概括承受上訴人之營業為由，而聲請台灣南投地方法院對邱瑞輝核發給九
        十年度促字第一０六七三號支付命令，顯見被上訴人前後主張矛盾，被上訴
        人之請求自非有理由。
  三、證據：除援用原審之立證方法外，補提出台中法院郵局九十年六月二十日第二
      九０八號存證信函、台中淡溝郵局九十年八月六日第四０六五號存證信函各乙
      份、支票存根聯二紙、台灣南投地方法院九十年度促字第一０六七三號支付命
      令及聲請狀乙紙、富山日本料理店轉帳傳票四紙為證。
乙、被上訴人方面：
  一、聲明：駁回上訴。
  二、陳述：除與原審判決書所載者相同茲予引用外，補稱：
  （一）本件上訴人甲○○部分，第一審判決於九十年十一月五日即已送達，上訴人
        甲○○遲至九十一年二月七日始提起上訴，顯然已逾二十日之上訴期間，其
        上訴應非合法，應駁回之。
  （二）被上訴人起訴請求者，係給付票款，而上訴人於原審亦均自認系爭二紙支票
        確係上訴人甲○○個人名義所簽發，上訴人丙○○個人名義背書，且上訴人
        所抗辯之理由，依下述理由，亦顯不足以對抗被上訴人：
    １、按稱隱名合夥者，謂當事人約定，一方對於他方所經營之事業出資，隱名合
        夥人之出資其財產權移轉於出名營業人；隱名合夥人，僅於其出資之限度內
        ，負分擔損失之責任，民法第七百條、第七百零二條、第七百零三條定有明
        文。查富山日本料理店係由上訴人為出名營業人，而被上訴人僅為對該店所
        經營之事業之擔純出資之隱名合夥人，故本件上訴人等抗辯被上訴人亦須就
        富山日本料理店對被上訴人所負之債務，負連帶責任，自非有理由。
    ２、又富山日本料理店既是由上訴人為該店之出名營業人，嗣上訴人等又將該店
        轉讓予訴外人邱瑞輝概括承受，則本件系爭二紙支票之票據債務，自應由上
        訴人與邱瑞輝連帶負責。
  三、證據：援用原審之立證方法。
    理  　由
一、按民法第二百七十五條規定連帶債務人中之一人受確定判決，而其判決非基於該
    債務人之個人關係者，為他債務人之利益亦生效力，故債權人以各連帶債務人為
    共同被告提起給付之訴，被告一人提出非基於其個人關係之抗辯有理由者，對於
    被告各人即屬必須合一確定，自應適用民事訴訟法第五十六條第一項之規定，最
    高法院三十三年度上字第四八一０號著有判例。又同院三十二年抗字第四七０號
    判例謂：「抗告人甲、乙於民國三十年一月二十一日受原第一審判決之送達後，
    延至同年二月二十一日始行提起上訴，扣除在途期間十日，固已逾期一日，但甲
    、乙與丙、丁、戊等原為必要共同訴訟人，丙、丁、戊等之上訴既係合法，依民
    事訴訟法第五十六條第一項第一款之規定，其效力及於全體，即應視甲、乙亦有
    合法之上訴」。本件被上訴人執有上訴人甲○○簽發，而由上訴人丙○○背書之
    系爭二紙支票，於原審起訴請求上訴人連帶給付該二紙票款，業經原審於九十年
    十月二十九日判決被上訴人勝訴，該判決並於九十年十一月五日即已合法送達上
    訴人甲○○，上訴人丙○○則於九十一年一月三十日始收受該判決，而上訴人於
    九十一年二月七日共同以系爭二紙支票係兩造合夥經營之富山日本料理店向被上
    訴人借款周轉，而交付被上訴人，被上訴人既為合夥人之一，自應連帶負責等語
    為由提起上訴，就上訴人甲○○言，其上訴固已逾期，然上訴人丙○○之上訴仍
    屬合法，且核其上訴理由，係以非基於個人關係之抗辯，參照上述判例意旨，上
    訴人丙○○之合法上訴效力應及於上訴人甲○○，故應認上訴人甲○○亦有合法
    之上訴，合先敘明。
二、被上訴人於原審起訴主張伊執有上訴人甲○○簽發，由上訴人丙○○背書，付款
    人亞太商業銀行儲蓄部，發票日分別為九十年三月十日及同年三月三十一日，票
    號分別為ＡＢ0000000號及ＡＢ0000000號，面額分別為七十萬元
    及四十五萬元之支票二紙，經被上訴人分別於九十年七月十六日及同年七月十日
    提示，詎均遭退票，爰本於票據關係請求上訴人連帶給付該二紙支票票款及法定
    遲延利息。上訴人則以兩造合夥經營日本料理店，負責人係甲○○，是店向被上
    訴人借款，錢由甲○○拿走，而被上訴人既為合夥人之一，對於合夥財產不足清
    償合夥債務時，亦應連帶負責，其票據債權應因混同而消滅，依民法第二百七十
    四條規定，上訴人亦同免其責。另被上訴人自承上訴人已將合夥之日本料理店轉
    讓予訴外人邱瑞輝概括承受，即上訴人已退夥，被上訴人即與訴外人邱瑞輝係合
    夥人，其合夥債務則應由渠等負責云云為辯。
三、被上訴人主張伊執有右開二紙支票，分別於九十年七月十六日及同年七月十日提
    示，而遭退票等情，業據提出該二紙支票及退票理由單二紙為證，堪信為真實。
    按發票地與付款地在同一省（市）區內者，支票之執票人，應於發票日後七日內
    ，為付款之提示；執票人不於第一百三十條所定期限內為付款之提示，或不於拒
    絕付款日或其後五日內，請求作成拒絕證書者，對於發票人以外之前手，喪失追
    索權，票據法第一百三十條、第一百三十二條分別定有明文。查系爭二紙支票之
    發票日分別為九十年三月十日（票號ＡＢ0000000號）及同年月三十一日
    （ＡＢ0000000號），且其發票地及付款地同為台中市，而被上訴人遲至
    九十年七月十六日及同年月十日始分別為付款之提示，顯已逾上開法定提示期限
    ，依上述規定，被上訴人對於背書人即上訴人丙○○即喪失追索權，故其請求上
    訴人丙○○連帶給付系爭票款及法定利息，即有未合。
四、次查兩造合夥經營富山日本料理店，而系爭支票係被上訴人借款予合夥之日本料
    理店周轉，由上訴人甲○○收受借款，並以其個人名義簽發系爭支票，且經上訴
    人丙○○背書後，再交付被上訴人收執之事實，為兩造所不爭執，應認為真正。
    上訴人甲○○雖代表合夥之日本料理店收受借款，然上訴人均以個人名義簽發系
    爭支票及背書，當非以之為合夥日本料理店借款之憑證，且未立有借據，衡諸常
    情，應係以該二紙支票為清償，並依其發票日為清償日。其情形無非由上訴人甲
    ○○簽發系爭支票，並經上訴人丙○○背書後，借予合夥事業使用，輾轉交付被
    上訴人以為清償借款債務。據此，顯然上訴人甲○○與被上訴人並非系爭二紙支
    票之直接授受當事人，故上訴人甲○○尚不能以其後手即合夥事業與被上訴人間
    所存之抗辯事由，對抗被上訴人。又上訴人甲○○未舉證證明被上訴人係惡意取
    得系爭支票之事實，自難認有票據法第十三條規定之適用。故上訴人甲○○辯稱
    被上訴人既為合夥人之一，對於合夥財產不足清償合夥債務時，亦應連帶負責，
    其票據債權應因混同而消滅，依民法第二百七十四條規定，上訴人亦同免其責。
    另被上訴人自承上訴人已將合夥之日本料理店轉讓予訴外人邱瑞輝概括承受，即
    上訴人已退夥，被上訴人即與訴外人邱瑞輝係合夥人，其合夥債務則應由渠等負
    責云云，應不足採。
五、按發票人應照支票文義擔保支票之支付，為票據法第一百二十六條所明定。上訴
    人甲○○既為系爭二紙支票之發票人，自應擔保該二紙支票之支付。從而，被上
    訴人依票據關係請求上訴人甲○○給付系爭票款及法定利息，於法並無不合，應
    予准許，逾此部分之請求，則為無理由，應駁回之。原審就上訴人甲○○部分為
    被上訴人勝訴之判決並依職權為假執行之宣告，尚無違誤。上訴意旨就此指摘原
    判決不當，顯無理由，應予駁回。另原審就上訴人丙○○部分亦為被上訴人勝訴
    判決並依職權為假執行之宣告，容有誤會。上訴意旨就此指摘原判決不當，請求
    廢棄改判，為有理由，爰就此部分廢棄原判決，駁回被上訴人第一審之訴。
六、上訴人提出台中法院郵局九十年六月二十日第二九０八號存證信函、台中淡溝郵
    局九十年八月六日第四０六五號存證信函各乙份、支票存根聯二紙、台灣南投地
    方法院九十年度促字第一０六七三號支付命令及聲請狀乙紙、富山日本料理店轉
    帳傳票四紙等以證明兩造合夥經營日本料理店之事實，核此等證據於本判決結果
    無影響，爰不再逐一論述，附此敘明。
七、據上論結，本件上訴為一部有理由，一部無理由，依民事訴訟法第四百三十六條
    之一第三項、第四百四十九條第一項、第四百五十條、第七十九條但書，判決如
    主文。
中　　　華　　　民　　　國　　九十一　　年　　　五　　　月　　 三十一　 日
                                    臺灣臺中地方法院民事第一庭
~B審判長法官　王　銘
~B法　　　官　劉長宜
~B法　　　官　許文碩
~FO
右為正本係照原本作成
不得上訴。
中　　　華　　　民　　　國　　九十一　　年　　　六　　　月　　 四　　　 日
~B法院書記官
